臺灣板橋地方法院民事判決　　　　　　 99年度家訴字第222號
原　　　告　吳明和
　　　　　　吳敏惠
　　　　　　吳明賢
上三人共同
訴訟代理人　蘇家宏律師
　　　　　　李嘉慧律師
被　　　告　伍麗花
訴訟代理人　廖于清律師
複代理人　　陳怡伶律師
　　　　　　馮俊堯
上列當事人間請求確認繼承權不存在事件，本院於民國100 年10
月11日言詞辯論終結，判決如下：
    主      文
確認被告伍麗花（女，民國○○年○ 月○○日生，身分證統一編號：
Ｚ000000000號）對被繼承人吳金玉（男，民25年2 月1 日生，身
分證統一編號：Ｚ000000000號，生前最後籍設：台北市○○區○
○路110 號6 樓）之遺產繼承權不存在。
訴訟費用由被告負擔。
    事實及理由
一、原告起訴主張：
（一）被告身為被繼承人吳金玉之配偶，竟對其有重大之虐待與
      侮辱行為，被繼承人曾明示被告不得繼承其遺產，就被繼
      承人之遺產依法應喪失繼承權，竟於被繼承人過世第三天
      即取得戶籍資料至財政部國稅局申報遺產稅，並向承辦人
      員誆稱無法聯絡原告，特此請求鈞院確認被告就被繼承人
      之遺產繼承權不存在，蓋該項法律關係之存否不明確，至
      原告在私法上之地位有不安之狀態或受侵害之危險，故依
      法提起本件確認訴訟，應認有即受確認判決之法律上利益
      ，先予敘明。
（二）被告與被繼承人吳金玉結婚之目的即意圖為自己不法所有
      取得被繼承人財產，於房地產過戶後更惡意遺棄而未照顧
      年邁80歲之被繼承人，更使被繼承人憂憤抑鬱自殺身亡，
      被告對於被繼承人有重大之虐待及侮辱等情事甚為明確：
    1.按對於被繼承人有重大之虐待或侮辱情事，經被繼承人表
      示其不得繼承者，繼承人喪失繼承權，民法第1145條第1
      項第5 款定有明文。所謂對於被繼承人有重大之虐待情事
      ，係指以身體上或精神上之痛苦加諸於被繼承人而言，凡
      對於被繼承人施加毆打，或對之負有扶養義務而惡意不予
      扶養等，足致被繼承人感受精神上莫大痛苦之情節，均屬
      對被繼承人有重大虐待之行為，最高法院74年台上字第18
      70號判例參照。
    2.被繼承人吳金玉係原告之父親，於97年9 月25日與被告登
      記結婚，婚後被告即以婚姻須有保障為由，要求吳金玉將
      新北市○○區○○街25巷11弄8 號（以下稱大勇街房地）
      房地所有權狀交與被告保管，並表示如此即會照顧吳金玉
      終生。詎料被告於收取大勇街住家房地之所有權狀後，竟
      基於為自己及第三人不法所有之犯意，迅速將大勇街住家
      房地所有權辦理過戶登記至其名下後，再辦理贈與過戶登
      記予被告女兒陳美秀，並同時設定抵押權給被告自己，被
      繼承人吳金玉至接獲大勇街住家房屋稅單，見其上所有權
      人並非自己，始知上情，逕向被告質問，被告竟更為要求
      被繼承人吳金玉給付新台幣（下同）500 萬元，否則不予
      回復所有權登記。
    3.嗣被告擅將大勇街房地所有權移轉後，不僅即未照顧近80
      年歲之被繼承人生活起居，更於99年4 月6 日離家不歸，
      惡意遺棄被繼承人並違背夫妻同居義務及扶養義務。再者
      ，被告與其前夫之女陳美秀共同以被繼承人非大勇街房地
      所有權人為由，以各種方法將被繼承人趕出居住已久之大
      勇街房地住宅，置被繼承人年近80之老邁於不顧，就此被
      繼承人更加憂憤心焦，終至自我了斷餘生，此由被繼承人
      99年5 月4 日親筆書寫給原告及鈞院家事庭法官之遺囑內
      容「她母女到手，這樣她母女有脫產形（按應係被繼承人
      誤繕）為，及詐婚，騙財動作，我不甘願人財兩空，這樣
      才走絕路」足稽（原證1 ），前開事實亦有被繼承人親筆
      所撰數份書狀可參（原證2 ）。
    4.抑有進者，被告以虛捏誣指之內容，向鈞院民事庭誆言受
      被繼承人施以暴力，使鈞院家事庭陷於錯誤核發暫時保護
      令在卷，被告所述並非事實，此由被繼承人吳金玉99年4
      月23日所撰民事抗告狀即知甚明（原證3 ）。由被繼承人
      民事抗告狀中可見，被繼承人係一單純之人，一生兢兢業
      業，不與人爭，卻因被告之誣指，承受極大壓力，更因名
      譽受損而使被繼承人精神上遭受極大痛苦，被告所為確實
      已構成對被繼承人之重大虐待及侮辱。
    5.綜上所述，被告自結婚伊始即為圖被繼承人之財產，於被
      繼承人生前已陸續提領小額存款，更未經被繼承人同意擅
      將大勇街房地產無權處分，損害被繼承人之整體財產甚鉅
      ，就此被告涉犯詐欺及侵占等罪責，被繼承人已對被告提
      起刑事告訴（原證4 ），於被繼承人過世後，亦經原告以
      自己名義再提對被告提出刑事告訴而由台灣板橋地方法院
      檢察署併案偵查在案（98年度偵字第15050 號）。被告於
      財產皆已得手後，完全不顧被繼承人需要照顧之年老身軀
      ，惡意遺棄被繼承人且未盡扶養及同居之義務，甚至將被
      繼承人百般趕出其住所，並藉故興訟誣指被繼承人犯罪，
      使吳金玉因憂憤而尋自我了斷餘生。
    6.凡此種種，實已對被繼承人構成重大之虐待及污辱，衡諸
      我國固有夫婦之倫，及民法明文規定夫妻互負之同居及扶
      養義務，佐以被繼承人生前所撰數份書狀及遺囑內容，可
      知被告前述所為，足致被繼承人感受精神上莫大痛苦情節
      甚為重大，應認被告有重大虐待及侮辱之行為而喪失對被
      繼承人遺產之繼承權洵為明確。
（三）被繼承人吳金玉曾言詞表示被告不得繼承其遺產，且遺囑
      內容之真意亦同樣表示被告不得繼承其遺產，被告喪失對
      被繼承人遺產之繼承權至明：
    1.按前揭民法第1145條第1 項第5 款所稱被繼承人所為繼承
      人不得繼承遺產之表示，並不必專以遺囑為之，此為最高
      法院22年上字第1250號判例所明揭，先予敘明。
    2.查被繼承人於99年5 月4 日自殺前日，親筆書寫給原告兄
      姊弟三人以及鈞院家事法庭法官之遺囑中，明確表示「‧
      ‧‧詐婚，騙財動作，我不甘願人財兩空，這樣才走絕路
      ，以後所有不動產及銀行存款都要留給兒子吳明和，吳明
      賢，女兒吳敏惠，以及台北縣中和市○○街25巷11弄8 號
      的所有房地產所有權狀，請台灣板橋地方法院家事法庭法
      官，判台北縣中和市○○街25巷11弄8 號要判歸還給吳金
      玉的家人，吳明和、吳明賢、吳敏惠，就這留言」（原證
      1 ），可知被繼承人生前之意乃欲將其所有財產留給原告
      繼承，且觀諸遺囑內容中述及被告如何對被繼承人有詐騙
      之行為，依前開第（二）點內容所述，顯見被繼承人乃有
      被告不得繼承其財產之意。
    3.按被繼承人之學歷僅為士林商職畢業，於台灣銀行印刷所
      擔任技術工人，實不諳專業法律名詞及相關繼承法律概念
      ，故不得僅以被繼承人所書遺囑之內容認定被繼承人之意
      思，仍應以被繼承人其他書面或言詞之表示內容，來探求
      被繼承人之意思。換句話說，被繼承人固然未於遺囑中明
      確表明被告不得繼承其遺產之字句，然而，由被繼承人向
      法院及檢察署提出表述其受被告詐騙經過、及心中悲憤之
      數份書狀內容來探求被繼承人之真意，可見被繼承人所受
      之虐待及侮辱十分重大，被繼承人確實有不欲使被告繼承
      其遺產之意思，至為灼然。
    4.復於99年4 月間，因被告以誣指虛捏事實取得對被繼承人
      之保護令，令被繼承人悲憤不已，故於大勇街家中向原告
      吳明和明確表示，被告對其騙婚詐財，不得繼承其財產，
      且嗣後更多次於用餐場合，不斷向原告吳明和提及被告不
      得繼承財產，財產只能由被繼承人之子女繼承等語。詎料
      僅月餘時間，被繼承人即因被告前揭惡劣行徑，心中憂憤
      而自殺身亡。因此，依前揭最高法院判例意旨，被繼承人
      表示繼承人不得繼承財產不必以遺囑為之，則被繼承人向
      原告吳明和以言詞所為被告不得繼承其財產，仍為有效之
      意思表示。
    5.綜上，被告於被繼承人生前所為已帶給被繼承人精神上極
      大之痛苦，被繼承人斷不欲被告繼承其財產之意思表示至
      明。
（四）被繼承人吳金玉因被告之重大虐待行為而憂憤自殺身亡後
      ，被告竟無任何哀慟悲傷之表現，相反地，被告竟一味地
      要求吳金玉財產之分配與交付，原告基於吳金玉生前留下
      之遺囑及數份書狀，竭力地向鈞院敘明吳金玉生前所受之
      羞辱與委屈，懇請鈞院明察，判決被告喪失繼承權：
    1.被告於吳金玉過世後，除於吳金玉自殺當日至警局製作筆
      錄、及頭七儀式在場外，其餘如被繼承人吳金玉之告別式
      、送火葬、進納骨塔、民間三七、五七、滿七等後續喪禮
      儀式，被告皆未曾到場表示致意。
    2.再者，被告於原告處於被繼承人甫逝世之哀傷時，不斷要
      求與原告談判被繼承人身後財產分配之事，甚至被告知悉
      桃園縣大溪鎮房屋係吳金玉單獨所有，亦知前此皆由吳金
      玉收取該房屋租金，吳金玉過世後租金即屬於遺產之一部
      ，被告既明知自己並非所有權人，竟在未與原告商量之情
      況下，擅自去電要求房客將租金匯入自己帳戶而涉犯侵占
      罪責等節（按此亦經原告提起刑事告訴在案）！更有甚者
      ，吳金玉過世後未幾，被告即不斷要求原告分配吳金玉身
      後之財產，並向吳金玉之大妹吳玉娘等，要求取得吳金玉
      身後財產之一半！揆諸被告無心參與吳金玉之後續葬禮與
      追思儀式，竟錙銖計算吳金玉之財產，被告亟欲圖謀吳金
      玉財產之意圖，實屬明顯。
    3.再核被繼承人吳金玉生前所撰之遺囑（原證1 ）及數份書
      狀（原證4 、原證6 ），吳金玉指訴被告將大勇街房地過
      戶至自己名下之行為，以及脫產、詐婚、騙財、侵占等不
      法，使其精神上受有極大痛苦而走上絕路，吳金玉生前受
      被告重大虐待及侮辱情事，洵堪認定。吳金玉以原證1 遺
      囑表明「以後所有不動產及銀行存款都要留給兒子吳明和
      和吳明賢，女兒吳敏惠」等心志，已足認定吳金玉有「被
      告不得繼承遺產」之表示，敬請鈞院明察。
    4.被繼承人數份書狀中所述之遭遇卻屬真實，敬請鈞院體會
      被繼承人因被告所為而感憂傷悲憤之心，判決被告喪失繼
      承權，以申被繼承人遺志，而慰其在天之靈。
（五）被告多次故意誣指被繼承人吳金玉霸佔房屋、家暴等向警
      察單位報案，致警員、鄰居等眾人皆知被繼承人吳金玉家
      中之事，以被繼承人吳金玉單純公務人員退休背景，如此
      之「家醜」已使其人格價值、社會地位受有貶抑，此亦為
      被繼承人吳金玉於遺囑中敘明走上絕路之原因，依實務見
      解，被告所為對被繼承人吳金玉確已構成重大之虐待與侮
      辱：
    1.按繼承人對於被繼承人有重大之虐待或侮辱情事，經被繼
      承人表示不得繼承者，喪失繼承權，民法第1145條第1 項
      第5 款定有明文；復所謂虐待云者，即對於被繼承人之身
      體上或精神上予以痛苦之行為也；所謂侮辱云者，即對於
      被繼承人之人格價值上予以毀損之行為也；至侮辱、虐待
      是否重大，應依被繼承人之身分、社會地位及道德上一般
      通念等決之，臺灣高等法院90年度重家上字第1 號判決意
      旨可參。
    2.被繼承人吳金玉於其遺囑中表示，被告佯稱照顧其終生而
      要求將被繼承人吳金玉所有且現居之大勇街房屋辦理移轉
      登記給被告，被繼承人吳金玉信以為真，在甫與被告結婚
      後不到一個月即將大勇街房屋所有權過戶給被告（原證5
      ，土地登記申請書參照）。移轉登記後，被告及其女兒陳
      美秀即開始不斷要求被繼承人吳金玉搬走及離婚，被繼承
      人吳金玉認為被告等人脫產、詐婚、騙財，因此走上絕路
      。
    3.查被告於婚後不到一個月取得大勇街房屋所有權後，確實
      再將房屋過戶給其與前夫所生之女兒陳美秀，同時設定自
      己之抵押權，此事實為被告所不爭執。之後，被告、其女
      兒陳美秀及其夫婿，即開始不斷要求被繼承人吳金玉搬家
      ，被告多次向被繼承人吳金玉態度惡劣地表示「這房子不
      是你的，也不是我的，趕快搬走」等語，此有證人吳玉娘
      於鈞院審理時之證述，及被告於鈞院之供述可憑。因此，
      被繼承人吳金玉於遺囑中記載所受侮辱與虐待之情事，洵
      為真實。
    4.夫妻感情不睦或相處上多所衝突，姑不論這樣的痛苦折磨
      是否屬於前揭民法第1145條第1 項第5 款所規定之「重大
      虐待與侮辱」。然而，被告使被繼承人吳金玉所受之重大
      虐待與侮辱，是被告讓被繼承人吳金玉承受了莫須有的「
      罪狀」遭鄰居側目，及警察不斷前往關切，使人格價值與
      社會地位在每一次的事件中不斷受到貶抑與降低的這種虐
      待與侮辱。
    5.在大勇街房屋過戶後，被告慣於扮演「弱勢婦女被害者」
      之角色，開始將虛捏的「家暴」、「持續通姦」等事「鬧
      大」、報警，使街坊鄰居及警察都知道這些誣指子虛之事
      。更有甚者，在99年5 月4 日晚上，被告夥同女兒、女婿
      佯以「拿衣服」為由，不斷要求被告搬家，更在鄰居、警
      員等眾目睽睽下，控訴吳金玉霸佔房屋、家暴等虛捏情事
      ，故意激怒吳金玉為自己的清白與被告發生激烈爭執後，
      再讓吳金玉又在眾目睽睽下被「架」到警局去，對於一位
      作為台銀技術工人退休、一輩子生活背景單純的老人來說
      ，被繼承人吳金玉當時所承受的「不白之冤」的確使他的
      人格價值與社會地位受到貶抑與降低，依前揭臺灣高等法
      院判決見解，以被繼承人吳金玉之地位背景觀之，被告所
      為足致被繼承人吳金玉受有重大之虐待與羞辱！因為如此
      ，被繼承人吳金玉在自警局返回大勇街家中後的同年5 月
      5 日凌晨，留下遺書陳明所受侮辱與遺願後，上吊自殺走
      上絕路，被繼承人吳金玉受有虐待與侮辱、所受之虐待與
      侮辱乃屬重大，實已不言可喻。
    6.再者，被告用其謊稱及誣指之故事向法院提出離婚訴訟，
      也屬被告對於被繼承人吳金玉所為之另一種重大之虐待與
      侮辱情事。被繼承人吳金玉與被告結婚，除了基於相愛之
      心，也是基於希望有伴侶相伴。詎料，被告於將大勇街房
      屋過戶給女兒及設定抵押給自己之後，即開始找各種理由
      藉口誣指被繼承人吳金玉家暴、持續通姦等事，結婚不到
      二年之時間，被告竟於99年4 月離家近月餘後，向法院以
      其誣指之家暴等理由提出離婚訴訟，狀內所陳內容矛盾反
      覆，虛偽之情甚明；且訴狀中更有「婚後我和他去健檢，
      才發現他有糖尿病很多年」等語（99年度家調字第258 號
      卷第3 至4 頁參照），完全罔顧當初向被繼承人吳金玉承
      諾要「照顧一輩子」的承諾。就被告虛捏不實之內容，其
      中被告提出「家暴」所附驗傷單等，原告已於99年12月21
      日準備書狀第4 頁中，已向鈞院敘明被告所提之單據根本
      無法證實有其所謂的「家暴」事實，被告誣指子虛甚明。
      因此，被告虛捏書狀內容向法院提出離婚訴訟的這件事，
      使被繼承人吳金玉除要承受與被告上法院、打官司之壓力
      ，還要竭力反駁被告在訴狀中所陳誣指虛捏之內容，對於
      一位步入晚年、只想有伴侶陪伴過完這輩子的老人而言，
      豈非使其於精神與心理上受有極大之痛苦與虐待！
（六）綜上所述，原告實有提起本件確認之訴之必要，被告依民
      法第1145條第1 項第5 款規定之「重大虐待與侮辱」，依
      法應喪失繼承權，且被繼承人於其生前已表示被告剝奪被
      告之繼承權等語。並聲明：確認被告就被繼承人吳金玉之
      遺產繼承權不存在。
（七）被告與被繼承人吳金玉間發生糾紛事件始末，依時序整理
      如下：
    1.被告與被繼承人吳金玉於97年9 月25日結婚，此為被告之
      第4 次婚姻，有被告戶籍謄本可憑。
    2.於97年10月6 日，被繼承人吳金玉對被告稱「會照顧一輩
      子」等語信以為真，被告於97年10月6 日申請大勇街房屋
      以「買賣」名義移轉登記，被告就此並未支付任何價金。
    3.於97年10月22日，大勇街房屋移轉登記完成，被告說詞反
      覆，既稱房屋係買賣而來，又稱房屋係因有向吳金玉表示
      「會照顧一輩子」故吳金玉贈與之婚姻保障，被告所言毫
      無可信。更何況，被告迄今無法提出支付買賣價金之證據
      ，倘移轉原因不實，已該當刑事責任。
    4.於98年7 月21日，被告以「贈與」為原因將大勇街房屋移
      轉登記給女兒陳美秀。被告將房屋過戶女兒陳美秀之後，
      即與陳美秀及其女婿謝明達等人捏指吳金玉「霸佔房屋」
      ，被告多次向吳金玉表示「這房子不是你的，也不是我的
      」，要求吳金玉搬家，98年5 月3 日其等又會同警察要趕
      吳金玉搬走，致使吳金玉激憤憂鬱，而於隔2 日後自殺身
      亡（原證7 參照）。
    5.於99年5 月5 日凌晨，吳金玉自殺身亡。被告及陳美秀等
      人於98年5 月3 日即已會同警察前往「驅趕」吳金玉，98
      年5 月4 日又再次會同警察前往，並將吳金玉帶回警局，
      使吳金玉遭受重大侮辱與虐待。
    6.於99年6 月25日，被告以「買賣」為原因將大勇街房屋移
      轉登記回自己名下。
    7.於99年7 月13日，被告迅將大勇街房屋出售予蔡麗琴、廖
      靜霞。吳金玉過世不到2 個月時間，被告即將房屋過戶回
      自己名下；不到20天又急於將大勇街房屋賤價出售給過去
      美髮店的同事，很明顯的，被告係為避免原告發現被告騙
      取吳金玉財物之真相，迅速將房屋出售給善意第三人得利
      。
（八）對被告答辯之陳述：
    1.被繼承人吳金玉具狀向鈞院檢察署提起被告詐欺之告訴（
      99年度偵字第15050 號），於99年5 月間吳金玉因被告之
      羞辱憤而自殺身亡後，原告身為繼承人，基於吳金玉遺囑
      之交代，原告以繼承人身份向鈞院檢察署對被告提起詐欺
      等犯行之告訴，現由鈞院檢察署（公股）以99年度他字第
      4321號偵辦中。
    2.被告向鈞院庭呈之99年度偵字第15050 號不起訴處分書，
      乃形式不起訴處分，無法證明被告並無涉犯刑法詐欺罪責
      ，被告以此辯稱並無詐欺吳金玉等節，洵屬無據：
    (1)被告固然於鈞院審理時提出99年度偵字第15050 號不起訴
      處分書向鈞院證明其未對吳金玉詐欺財物等語，然揆諸前
      揭不起訴處分書所載，檢察官作成不起訴處分係因吳金玉
      嗣後具狀撤回告訴，故檢察官作成形式不起訴處分，非謂
      檢察官係於調查證據明確後對被告作成實體之不起訴處分
      。
    (2)更何況，前揭不起訴處分書明載「告訴人（按即吳金玉）
      嗣雖當庭表明撤銷撤回告訴之意思表示」等語，亦即吳金
      玉於具狀撤回對被告之告訴後，再於偵查庭上向檢察官表
      示欲撤回其撤回告訴之意思表示，顯見吳金玉仍認被告涉
      犯刑法詐欺等罪嫌。被告以前揭不起訴處分書辯稱其無涉
      犯詐欺罪嫌云云，乃屬無據。
    3.被告辯稱吳金玉對其有家暴行為等語，核諸原證3 吳金玉
      抗告狀、卷附驗傷診斷書、99年度司暫家護字第283 號第
      14頁受傷照片及台北縣政府警察局中和第一分局公文函等
      ，足以認定被告所言與事實不符，被告誣指吳金玉使用暴
      力，進而藉詞不顧高齡73歲之吳金玉生活起居，惡意遺棄
      對之不予聞問，又於大勇街房地過戶後即不斷要求吳金玉
      搬離此唯一棲身之所，被告所為實已對吳金玉精神上加諸
      巨大之痛苦，對吳金玉有重大虐待情事足堪認定：
    (1)被告於婚前即知悉吳金玉擁有大勇街及大溪鎮房屋，此核
      被告99年6 月3 日於台灣板橋地方法院檢察署審理時之供
      述可稽（99年度他字第4321號該日訊問筆錄參照）。被告
      與吳金玉97年9 月25日登記結婚後，旋於1 個月時間內即
      以向吳金玉表示會照顧其終生為手段，使吳金玉將大勇街
      房屋所有權狀等物品交由被告保管。依常情以判，一般夫
      妻婚後應該同心共濟，互信互助，然被告竟於婚後即要求
      保管房屋所有權狀等貴重物品，並於1 個月內辦妥所有房
      屋過戶登記，倘若真心相愛而結合，又為何在婚後1 個月
      不到的時間內，即以保障自己之利益為由，要求將大勇街
      房地所有權狀等重要物品交由其保管？被告之心，實有可
      議之處。被告於取得大勇街房地所有權狀等物品後，迅將
      房地所有權移轉登記至自己名下，嗣後再移轉登記給女兒
      陳美秀及設定抵押權給自己，此後被告與陳美秀即開始不
      斷要求吳金玉搬離大勇街房屋，更誣指吳金玉家暴、訴請
      離婚等，使吳金玉精神上痛苦不已。
    (2)被告提出鈞院99年度司暫家護字第283 號來證明其受有被
      繼承人家暴事實，此實無足採，蓋暫時保護令核發前從未
      使吳金玉有任何表示意見之機會，無法就事實說明陳述，
      故吳金玉嗣後向鈞院提出抗告狀，指摘被告所辯洵非事實
      ，又被告庭呈臺北縣政府警察局中和第一分局函及驗傷診
      斷書，更證明被告於鈞院審理時所稱吳金玉對其家暴等語
      ，純係誣指子虛。
    (3)被告與吳金玉之婚姻開始出現破綻之時，即為大勇街房屋
      移轉所有權予被告、及被告再將所有權贈與女兒陳美秀並
      設定抵押權給自己之後，被告與女兒陳美秀不斷以吳金玉
      已非所有權人，要求吳金玉遷出大勇街房屋，然當時身為
      吳金玉妻子之被告，於婚姻之初明明承諾吳金玉照顧其終
      生，竟於房屋所有權移轉後態度驟變，虛捏事實訴請離婚
      、誣指吳金玉家暴行為，甚至於婚姻關係存續中即欲使吳
      金玉流離失所、無棲身之處，最後終使吳金玉抑鬱憂憤，
      自殺身亡。被告如此罔顧夫妻互為扶養之法律義務及倫理
      道德，為一般人所難以想像，被告對吳金玉生前之重大虐
      待及侮辱，使吳金玉精神上受有極大痛苦之事實，堪予認
      定。
    4.被告辯稱吳金玉曾與被告就新北市○○區○○街25巷11弄
      8 號房地（以下稱大勇街房地）達成買賣合意，並非事實
      ，且被告遲遲無法提出有此買賣合意之證明；更何況被告
      於台灣板橋地方法院檢查署訊問時又稱大勇街房地之過戶
      係被繼承人吳金玉為給被告之保障，前後說詞矛盾反覆，
      被告所辯大勇街房地係買賣云云，顯無足採：
    (1)被告於台灣板橋地方法院檢察署審理時，先表示大勇街房
      屋係以100 萬元為代價購買而得（99年度他字第4321號99
      年6 月3 日、8 月16日等訊問筆錄參照），嗣後卻又稱乃
      為婚姻有保障而要求吳金玉過戶。倘被告為求婚姻有保障
      而要求吳金玉過戶大勇街房地，又為何另向鈞院表示其係
      以100 萬元向吳金玉購得該房地？此二說法，明顯前後相
      互矛盾。
    (2)被告所述以100 萬元代價購得大勇街房屋之說詞亦有疑義
      ，蓋土地移轉申請書上所載買賣價款係1,808,345 元，與
      被告所述之100 萬元相去甚遠（參原證5 ）。更何況，被
      告迄今從未在鈞院檢察署或本件中提出其與吳金玉就大勇
      街房地有買賣合意之證明，被告所辯，已非無疑。
    (3)被告所述曾交付100 萬元予吳金玉等節，實際上係作為吳
      金玉名下另一棟桃園縣大溪鎮房地產訴訟費及律師費之用
      ，業據證人潘玄圃、吳玉娘99年8 月16日於台灣板橋地方
      法院檢查署證述在卷可參（99年度他字第4321號卷參照）
      。因此，依卷附證據資料，被告所辯大勇街房地係向吳金
      玉買受而得，洵非事實。
二、被告則辯稱：
（一）原告無非主張被告將大勇街住家辦理過戶予被告名下後，
      又贈與予被告女兒陳美秀，惟查：
    1.大勇街住家係被告出資100 萬元向被繼承人吳金玉購買，
      被告係於97年10月27日解除郵局定存100 萬元後，存50萬
      元至吳金玉優惠存款內，另50萬元則存入吳金玉一般存款
      ，此有吳金玉臺灣銀行帳戶交易明細可證，97年9 月25日
      結婚時，被繼承人吳金玉曾承諾給被告保障，故被告始以
      100 萬元之價金向吳金玉購買大勇街住家，如此一來，吳
      金玉之優惠存款，不僅可增加50萬元之存款，大勇街住家
      則係移轉登記於被告名下，可提供被告保障。且於鈞院向
      新北市政府警察局中和一分局秀山派出所所函調之調查筆
      錄中，被告於99年5 月5 日經該所警員訊問之內容可知，
      被告亦言明大勇街住宅為被告以100 萬元（97年10月27日
      ）匯入被繼承人在台灣銀行萬華分行之帳戶，而被繼承人
      將房屋過戶予被告，顯見被告所言自始至終皆如出一轍，
      並無虛假。
    2.又夫妻間之買賣本講究情份，吳金玉當時既願意提供大勇
      街住家之移轉證明文件予被告，顯見被告並無任何詐欺情
      事，否則被繼承人吳金玉亦不會撤回對於被告之告訴，此
      有板橋地方法院檢察署99年度偵字第15050 號不起訴處分
      書可證，故事後被告將大勇街住家贈與予被告女兒陳美秀
      ，乃係吳金玉有多次外遇之情形，被告怕沒有保障，才將
      大勇街住家過戶予被告女兒陳美秀，此乃人之常情，且被
      告既為大勇街住家之所有權人，所為之處分亦屬有權處分
      ，何來對被繼承人吳金玉有任何重大之虐待與侮辱行為！
（二）原告無非主張被告於99年4 月6 日起離家不歸，惡意遺棄
      被繼承人，違背同居及扶養義務，惟查：
    1.被繼承人吳金玉曾多次對被告實施家庭暴力行為，最近一
      次係於99年4 月6 日10時30分許，在新北市○○區○○街
      25巷11弄8 號1 樓住處，被繼承人吳金玉竟無故以徒手毆
      打被告，致被告受有下唇鈍挫傷、腫脹之身體傷害，此有
      鈞院99年度司暫家護字第283 號暫時保護令及驗傷診斷書
      可證。
    2.是以，被告顯係家暴案件中之受害人，被告係不堪被繼承
      人吳金玉同居之虐待，始離家尋求保護，卻淪為原告口中
      惡意遺棄之人，原告所言顯然悖於事實，不足採信，雖原
      告提出被繼承人吳金玉曾書寫數份書狀，惟該書狀內容，
      僅係被繼承人吳金玉所提出之答辯，並未附有任何證據，
      以證其實，故被告遭受家暴係屬事實，豈容原告事後曲解
      事實。
（三）原告無非主張被告以各種方式將被繼承人趕出大勇街住宅
      ，置被繼承人吳金玉於不顧，惟查：
    1.於97年10月22日，大勇街住家即登記為被告名下，如被告
      真有以各種方式將被繼承人趕出大勇街住宅，則被告豈有
      可能於99年4 月6 日仍遭被繼承人吳金玉毆打家暴，長達
      二年的時間，被繼承人吳金玉仍係居住於大勇街住宅，何
      來被告驅趕被繼承人吳金玉之事？
    2.另原告無非以證人吳玉娘之證詞，主張被告有上開情事，
      惟證人吳玉娘於鈞院審理時，已明白證稱「我聽吳金玉說
      ，只要他吵架，被告伍麗花就會趕他」、「我有聽吳金玉
      說過，但他說他沒有對被告伍麗花家暴」，故證人吳玉娘
      並未親自見聞上開情事，皆係聽被繼承人吳金玉所言，已
      屬傳聞證據，不具有證明力，故證人吳玉娘既未親自聽聞
      ，被繼承人吳金玉又已死亡，根本無法證明上開情事，依
      舉證責任分配原則，原告顯然無法證明其主張，原告之說
      法，顯然不可採信。
（四）原告無非主張被告虛捏誣指向法院提出家暴及離婚訴訟，
      使被繼承人名譽受損，惟查：
    1.被告和吳金玉結婚後，每日過的很痛苦，結婚五日吳金玉
      就帶小姐來家裡，被告報警抓姦，通姦成立，第三人亦去
      服刑，然吳金玉並未改變，每日仍和不同的女人通電話、
      約會，被告說：「你已結婚了，不可以和別的女人約會」
      ，吳金玉竟說「這是他的自由，並說要和被告離婚，叫被
      告離開，他要帶別的女人進來」，故吳金玉就為了女人的
      事情常和被告吵架，用三字經辱罵被告，說被告的過去，
      結4 次婚了，是個臭女人，99年4 月6 日，吳金玉又要叫
      女人來，被告說「如果你再叫女人來，我就報警來抓你。
      」，吳金玉竟就向被告毆打，造成被告受有下唇鈍挫傷、
      腫脹之身體傷害。
    2.是以，被告向法院提出家暴及離婚訴訟，乃係正當法律權
      利之行使，為保障被告之人身安全，於訴訟中，被告皆有
      提出證據方法，以證其實，反觀吳金玉之書狀，皆以情緒
      性之字言辱罵被告，曲解事實，且未提出可供調查之證據
      ，被告合法提出訴訟，以保護自己之權利，何來使被繼承
      人吳金玉名譽受損之事？
（五）原告無非主張被告除驗屍及頭七前來，其餘儀式包括出殯
      等皆未到場，惟查：
    1.按原告等人對於被繼承人吳金玉，再娶被告乙事，心中早
      已不滿，對於被繼承人吳金玉將大勇街住宅過戶予被告乙
      事，更係心生怨隙，加上被繼承人吳金玉自殺身亡，原告
      等人均怪罪予被告，如此氣氛下，被告只要一出現於被繼
      承人吳金玉喪禮會場，現場爭吵不斷，被告為避免親友看
      笑話，使喪禮順利進行，才未到場。
    2.又被告曾於財團法人吳氏讓德堂，購買二個牌位，用以供
      奉吳氏祖先及吳金玉和被告將來之用，此有申請書可證，
      是被告對於被繼承人吳金玉身後之事，甚為關心，更願意
      死後與被繼承人吳金玉共用一牌位，被告不願被繼承人吳
      金玉喪禮成為衝突之現場，卻又遭原告曲解意義，實令人
      不解。
（六）原告無非主張99年5 月4 日，以警方及叫囂之方式，使被
      繼承人名譽及社會地位受損，惟查：
    1.99年5 月4 日，被告因為之前遭到家暴，請警察陪同被告
      回大勇街住家拿衣服，但房子已經換鎖，警察問房子何人
      所有，被告說是被告女兒名字，警察就要請被告女兒來，
      才能開鎖，後來被告就叫女兒過來，女婿也跟著過來，隔
      壁鄰居說吳金玉在房屋裡面，有看到他回來，後警察按電
      鈴，但吳金玉沒有開門，因為之前吳金玉有揚言燒房子，
      鄰居擔心，警察就叫119 ，後來破門而入，發現吳金玉沒
      有在家，後來吳金玉從外頭回來，時間大約晚上9 點多，
      警察看到吳金玉回來，被告就說要拿衣服，但吳金玉不讓
      被告拿衣服，後吳金玉看到被告女婿，就破口大罵，被告
      女婿報案，警察要請吳金玉到警局，當天就在警局作筆錄
      。
    2.是以，被告先係遭被繼承人吳金玉家暴在先，始要求警察
      陪同被告回大勇街住家拿衣服，此乃合法權利之行使，況
      當日有警察在場，被告豈能隨意指揮警察，且被告甚至主
      動與證人吳玉娘連繫，請求證人到場協助安撫吳金玉之情
      緒，再再顧及被繼承人吳金玉之面子，何來使被繼承人名
      譽及社會地位受損之謂？
（七）被告否認被繼承人吳金玉曾表示欲剝奪被告繼承權：
    1.原告雖以被繼承人吳金玉曾書寫數份書狀為由，主張被繼
      承人不欲被告繼承財產，惟該數份書狀之真偽為何，被告
      否認其真正，且縱認上開書狀為被繼承人吳金玉所寫，然
      當時被告與吳金玉正有多件家暴及刑事案件進行中，吳金
      玉所寫之內容，或係攻擊防禦方法，或係情緒性之字句，
      並無法證明吳金玉事後確有剝奪被告繼承權之真意，原告
      僅以部分字句，推測吳金玉之意思，自顯速斷。
    2.另原告無非主張吳金玉曾向原告吳明和明確表示被告不得
      繼承財產，然原告吳明和係本件訴訟之當事人，其言之真
      實性為何，已令人懷疑，況如依原告之主張，被告係自97
      年10月起開始侵占吳金玉之財產，然為何吳金玉僅於99年
      4 月始向原告吳明和一人提起不欲被告繼承乙事，為何先
      前不曾提過，或係向其它子女提起，顯然經驗法則不符。
    3.本件單純係原告等人，藉由吳金玉書寫之書狀，望文生意
      ，推測擬制吳金玉之意思，然事實上吳金玉不僅有家暴之
      記錄，更係多次與第三人發生關係，原告等人不思反省吳
      金玉之行為，反係於吳金玉過世後，以傳聞證據等方式（
      證人吳玉娘皆證述係聽吳金玉轉述，並無在場聽聞被告有
      無辱罵或係驅趕吳金玉），作為證明吳金玉不欲被告繼承
      之證明，然上開傳聞證據，皆不足以證明被告有虐待吳金
      玉之情事，被告既為吳金玉之合法配偶，被告自為吳金玉
      之合法繼承人，原告之主張，顯屬無據。
（八）綜上所述，民法第1145條第1 項第5 款所謂「重大侮辱」
      ，係指對被繼承人之人格有毀損，且依客觀情狀判斷，已
      達重大程度者而言，本件並無證據足資證明原告對被繼承
      人吳金玉有任何重大之虐待與侮辱行為，且被告否認被繼
      承人吳金玉曾表示欲剝奪被告繼承權等語。並聲明：駁回
      原告之訴。
三、按民事訴訟法第247 條所謂即受確認判決之法律上利益，係
    指因法律關係之存否不明確，致原告在私法上之地位有受侵
    害之危險，而此項危險得以對於被告之確認判決除去之者而
    言，故確認法律關係成立或不成立之訴，苟具備前開要件，
    即得謂有即受確認判決之法律上利益，最高法院42年台上字
    第1031號判例意旨可資參照。本件原告主張被告有喪失繼承
    權之事由，其對被繼承人吳金玉之繼承權不存在，而原告三
    人同為被繼承人吳金玉之繼承人，自屬因該項法律關係之存
    否不明確，致原告私法上之地位有受侵害之危險，並得以確
    認被告繼承權不存在除去此種不安之狀態，原告自得提起本
    件確認被告對被繼承人吳金玉之繼承權不存在，合先敘明。
四、次按對於被繼承人有重大之虐待或侮辱情事，經被繼承人表
    示其不得繼承者，喪失其繼承權，民法第1145條第1 項第5
    款定有明文。再按民法第1145條第1 項第5 款所謂對於被繼
    承人有重大之虐待情事，係指以身體上或精神上之痛苦加諸
    於被繼承人而言，凡對於被繼承人施加毆打，或對之負有扶
    養義務而惡意不予扶養者，固均屬之，即被繼承人（父母）
    終年臥病在床，繼承人無不能探視之正當理由，而至被繼承
    人死亡為止，始終不予探視者，衡諸我國重視孝道固有倫理
    ，足致被繼承人感受精神上莫大痛苦之情節，亦應認有重大
    虐待之行為（最高法院74年台上字第1870號判例要旨參照）
    。又所謂虐待，謂予被繼承人以身體上或精神上痛苦之行為
    ，且不以積極行為為限，更包括消極行為在內。又此表示，
    除以遺囑為之者外，為不要式行為，亦無須對於特定人為表
    示（最高法院72年度台上字第4710號判決意旨參照）。又此
    之表示，不必以遺囑為之（最高法院22年上字第1250號判例
    意旨參照），且不以明示為限，默示亦無不可。
五、本件原告主張被繼承人吳金玉於99年5 月4 日死亡，其三名
    子女即原告吳明和（長子）、吳敏惠（長女）、吳明賢（次
    子）等三人，及其再婚配偶、原告之繼母即被告伍麗花為繼
    承人等情，業據其提出戶籍謄本、除戶戶籍謄本等件為證，
    復為被告所不爭執，自堪信為真實。又本件原告以被告對於
    被繼承人吳金玉有重大之虐待及侮辱行為，經被繼承人吳金
    玉書立遺囑表示被告不得繼承其遺產，因而主張被告已喪失
    對被繼承人遺產之繼承權等情，惟此經被告所否認，並以上
    揭理由二（一）至（七）所述置辯。故本件兩造爭執重點為
    ：（一）被告對於被繼承人吳金玉有無重大之虐待或侮辱情
    事？（二）被繼承人是否業已表示被告不得繼承其遺產？
六、經查：
（一）被告對於被繼承人有無重大之虐待或侮辱情事？
  (一)(1)原告主張：被繼承人吳金玉係原告三人之父親，被繼承人
    於97年9 月25日與被告登記結婚，婚後被告即以婚姻須有保
    障為由，要求吳金玉將新北市○○區○○街25巷11弄8 號房
    地所有權狀交與被告保管，並表示如此即會照顧吳金玉終生
    。詎料，被告於收取大勇街住家房地之所有權狀後，竟基於
    為自己及第三人不法所有之犯意，迅速於97年10月22日將大
    勇街住家房地所有權辦理過戶登記至其名下後，再於98年7
    月21日辦理贈與過戶登記予被告與前夫所生女兒陳美秀，並
    同時設定抵押權給被告自己，被繼承人吳金玉至接獲大勇街
    住家房屋稅單，見其上所有權人並非自己，始知上情，逕向
    被告質問，被告竟更為要求被繼承人吳金玉給付500 萬元，
    否則不予回復所有權登記。嗣被告擅將大勇街房地所有權移
    轉後，不僅即未照顧近80年歲之被繼承人生活起居，更於99
    年4 月6 日離家不歸，惡意遺棄被繼承人並違背夫妻同居義
    務及扶養義務，復於99年4 月間，因被告以誣指虛捏事實取
    得對被繼承人之保護令，令被繼承人悲憤不已，而被告將房
    屋過戶予其與前夫所生女兒陳美秀之後，即與陳美秀及其女
    婿謝明達等人捏指吳金玉「霸佔房屋」，被告多次向吳金玉
    表示「這房子不是你的，也不是我的」，要求吳金玉搬家，
    99年5 月3 日其等又會同警察要驅趕吳金玉搬走，於99 年5
    月4 日又再次會同警察前往，並將吳金玉帶回警局，使吳金
    玉遭受重大侮辱與虐待而激憤憂鬱，於99年5 月5 日凌晨上
    吊自殺身亡，此由被繼承人99年5 月4 日親筆書寫給原告及
    本院家事庭法官之遺囑內容「她母女到手，這樣她母女有脫
    產形（按應係被繼承人誤繕）為，及詐婚，騙財動作，我不
    甘願人財兩空，這樣才走絕路，以後所有不動產及銀行存款
    都要留給兒子吳明和，吳明賢，女兒吳敏惠，以及台北縣中
    和市○○街25巷11弄8 號的所有房地產所有權狀，請台灣板
    橋地方法院家事法庭法官，判台北縣中和市○○街25巷11
    弄8 號要判歸還給吳金玉的家人，吳明和、吳明賢、吳敏惠
    ，就這留言」足稽。因被告多次故意誣指被繼承人吳金玉霸
    佔房屋、家暴等向警察單位報案，致警員、鄰居等眾人皆知
    被繼承人吳金玉家中之事，以被繼承人吳金玉單純公務人員
    退休背景，如此之「家醜」已使其人格價值、社會地位受有
    貶抑，此亦為被繼承人吳金玉於遺囑中敘明走上絕路之原因
    。被繼承人吳金玉因被告之重大虐待行為而憂憤自殺身亡後
    ，被告竟無任何哀慟悲傷之表現，除於吳金玉自殺當日至警
    局製作筆錄、及頭七儀式在場外，其餘如被繼承人吳金玉之
    告別式、送火葬、進納骨塔、民間三七、五七、滿七等後續
    喪禮儀式，被告皆未曾到場表示致意。相反地，被告於原告
    處於被繼承人甫逝世之哀傷時，不斷要求與原告談判被繼承
    人身後財產分配之事，甚至被告知悉桃園縣大溪鎮房屋係吳
    金玉單獨所有，亦知前此皆由吳金玉收取該房屋租金，吳金
    玉過世後租金即屬於遺產之一部，被告既明知自己並非所有
    權人，竟在未與原告商量之情況下，擅自去電要求房客將租
    金匯入自己帳戶而涉犯侵占罪責等節。更有甚者，吳金玉過
    世後未幾，被告即不斷要求原告分配吳金玉身後之財產，並
    向吳金玉之大妹吳玉娘等，要求取得吳金玉身後財產之一半
    。又於99年6 月25日，被告以「買賣」為原因將大勇街房屋
    移轉登記回自己名下，再於99年7 月13日，被告迅將大勇街
    房屋出售予蔡麗琴、廖靜霞。吳金玉過世不到2 個月時間，
    被告即將房屋過戶回自己名下；不到20天又急於將大勇街房
    屋賤價出售給過去美髮店的同事，顯見被告係為避免原告發
    現被告騙取吳金玉財物之真相，迅速將房屋出售給善意第三
    人得利，揆諸被告無心參與吳金玉之後續葬禮與追思儀式，
    竟錙銖計算吳金玉之財產，被告亟欲圖謀吳金玉財產之意圖
    ，實屬明顯。再者，被告對於97年10月22日係何原因將大勇
    街住家房地所有權辦理過戶登記至其名下一事說詞反覆，既
    稱房屋係買賣而來，又稱房屋係因有向吳金玉表示「會照顧
    一輩子」故吳金玉贈與之婚姻保障，惟被告所言毫無可信，
    且被告迄今無法提出支付買賣價金之證據，倘移轉原因不實
    ，已該當刑事責任等情，業據原告提出被繼承人親筆遺囑、
    被繼承人所撰數份書狀、被繼承人99年4 月23日民事抗告狀
    、被繼承人刑事告訴狀、土地登記申請書、吳金玉親撰書狀
    、吳金玉親筆撰寫書狀數份、大勇街房屋異動索引、土地謄
    本、臺灣臺北地方法院98年度訴字第325 號判決、證人駱俊
    宏聲明書、光碟及錄音譯文、網路新聞文件、調解書及吳金
    玉親簽假扣押聲請狀、臺灣高等法院90年度重家上字第1 號
    判決、被告100 年6 月13日調查筆錄、吳金玉99年5 月5 日
    調查筆錄、被告申報遺產稅申報書第1 頁、被告99年4 月6
    日調查筆錄各1 份（均影本）為證。
  (2)被告則辯以：兩造結婚時，被繼承人吳金玉曾承諾給被告保
    障，故被告始以100 萬元之價金向吳金玉購買大勇街住家，
    又夫妻間之買賣本講究情份，吳金玉當時既願意提供大勇街
    住家之移轉證明文件予被告，顯見被告並無任何詐欺情事，
    之後被告將大勇街住家贈與予被告女兒陳美秀，乃係吳金玉
    有多次外遇之情形，且被告既為大勇街住家之所有權人，所
    為之處分亦屬有權處分；被繼承人吳金玉曾多次對被告實施
    家庭暴力行為，詎於99年4 月6 日10時30分許，在新北市○
    ○區○○街25巷11弄8 號1 樓住處，被繼承人吳金玉竟無故
    以徒手毆打被告成傷，被告不堪被繼承人吳金玉同居之虐待
    ，始離家尋求保護，卻淪為原告口中惡意遺棄之人，原告所
    言顯然悖於事實，不足採信；被告亦無以各種方式將被繼承
    人趕出大勇街住宅，置被繼承人吳金玉於不顧之情事，且證
    人吳玉娘並未親自見聞上開情事，皆係聽被繼承人吳金玉所
    言，已屬傳聞證據，不具有證明力；被告向法院提出家暴及
    離婚訴訟，乃係正當法律權利之行使，為保障被告之人身安
    全，於訴訟中，被告皆有提出證據方法，以證其實，反觀吳
    金玉之書狀，皆以情緒性之字言辱罵被告，曲解事實，且未
    提出可供調查之證據，被告合法提出訴訟，以保護自己之權
    利，何來使被繼承人吳金玉名譽受損之事？又原告等人對於
    被繼承人吳金玉，再娶被告乙事，心中早已不滿，對於被繼
    承人吳金玉將大勇街住宅過戶予被告乙事，更係心生怨隙，
    加上被繼承人吳金玉自殺身亡，原告等人均怪罪予被告，如
    此氣氛下，被告只要一出現於被繼承人吳金玉喪禮會場，現
    場爭吵不斷，被告為避免親友看笑話，使喪禮順利進行，才
    未到場。又被告曾於財團法人吳氏讓德堂，購買二個牌位，
    用以供奉吳氏祖先及吳金玉和被告將來之用，是被告對於被
    繼承人吳金玉身後之事，甚為關心，更願意死後與被繼承人
    吳金玉共用一牌位，被告不願被繼承人吳金玉喪禮成為衝突
    之現場，卻又遭原告曲解意義，實令人不解。99年5 月4 日
    ，被告係因遭被繼承人吳金玉家暴在先，始要求警察陪同被
    告回大勇街住家拿衣服，此乃合法權利之行使，況當日有警
    察在場，被告豈能隨意指揮警察，且被告甚至主動與證人吳
    玉娘連繫，請求證人到場協助安撫吳金玉之情緒，再再顧及
    被繼承人吳金玉之面子，何來使被繼承人名譽及社會地位受
    損之謂云云，並提出郵局定期儲金存單、板橋地方法院檢察
    署99年度偵字第15050 號不起訴處分書、本院99年度司暫家
    護字第283 號暫時保護令、驗傷診斷書、購買牌位申請書、
    新北市政府警察局中和一分局秀山派出所警訊筆錄（均影本
    ）各1 份為憑。
  (二)(1)被告與被繼承人吳金玉間結婚、大勇街房地異動，及發生
    糾紛事件如下：
    1.被告與被繼承人吳金玉於97年9 月25日結婚，有兩造戶籍
      謄本在卷可憑。
    2.於97年10月22日，被繼承人吳金玉所有大勇街房地，以「
      買賣」為原因，移轉登記為被告所有。
      （見原證8 ，新北市中和地政事務所民眾閱覽異動索引）
    3.於98年7 月21日，被告以「贈與」為原因，將上開大勇街
      房地，移轉登記為其女兒陳美秀所有。同日陳美秀並將上
      開房地設定50萬元之抵押權予被告。
      （見原證8 ，新北市中和地政事務所民眾閱覽異動索引、
      土地登記第二類謄本影各一件）
    4.被告主張其於99年4 月6 日10時30分許，在中和市○○街
      25 巷11 弄8 號1 樓，遭被繼承人吳金玉家暴，而向本院
      聲請暫時保護令，經本院審酌被告所提驗傷診斷書、照片
      等，認被告已釋明其受家暴之主張，不經審理程序，先行
      核發99年度司暫家護283 號暫時保護令；被繼承人吳金玉
      於99年4 月22 日 收受該暫時保護令後，旋即於翌日（23
      日）提起抗告，否認有對被告施家庭暴力，該案嗣因被繼
      承人吳金玉於99年5 月5 日自殺死亡而終結，及被告自99
      年4 月6 日事發後，即離家等情，業經本院調閱上開99年
      度司暫家護283 號暫時保護令卷宗查明，且為兩造所不爭
      執。
    5.被告於99年4 月20日向本院提起離婚訴訟，訴請與被繼承
      人吳金玉離婚（本院99年度家調字258 號），經本院定99
      年5 月20日開庭，被繼承人收受開庭通知後，分別於99年
      4 月29 日 、99年5 月4 日提出二次答辯狀，否認被告之
      主張，並敘及被告及其女兒詐婚騙財、脫產，該案尚未及
      開庭，即因被繼承人吳金玉於99年5 月5 日自殺死亡而終
      結等情，亦經本院調閱本院99年度家調字258 號案卷查明
      。
    6.99年5 月4 日晚上23時許，雙方在大勇街住處發生爭執，
      經報警前來處理，被告對被繼承人吳金玉提出違反家暴令
      、恐嚇、公然侮辱告訴，雙方乃至警局製作筆錄等情，有
      新北市政府警察局中和第一分局函送之報案紀錄、移送書
      、工作紀錄簿、報告、警訊筆錄等件在卷可參。
    7.於99年5 月5 日凌晨5 時55分許，經人發現被繼承人吳金
      玉在大勇街住家門前上吊自殺身亡等情。有新北市政府警
      察局中和第一分局函送之相驗案件初步調查報告暨報驗書
      、秀山派出所陳報單、吳金玉書立99年5 月3 日民事反告
      狀、吳金玉99年5 月4 日遺書、被告及原告吳明和警訊筆
      錄、現場照片六張影本在卷可參。
    8.於99年6 月25日，被告女兒陳美秀，以「買賣」為原因，
      將其名下大勇街房地，移轉登記予被告。
      （見原證8 ，新北市中和地政事務所民眾閱覽異動索引）
    9.於99年7 月13日，被告將上開大勇街房地，又以「買賣」
      為原因，移轉登記予蔡麗琴、廖靜霞。
      （見原證8 ，新北市中和地政事務所民眾閱覽異動索引）
    10.被繼承人吳金玉曾以被告詐騙其大勇街房地為由，向台灣
      板橋地方法院檢察署檢察官提出告訴，嗣被繼承人吳金玉
      於99年4 月26日具狀撤回告訴，雖吳金玉嗣於開庭時表明
      要撤銷撤回告訴之意，惟撤回告訴乃訴訟上公法之行為，
      告訴一經撤回或視為撤回，即發生訴訟上效力，與私法上
      之意思表示不盡相同，於99年7 月12日為不起訴處分，有
      卷附被告所提99年度偵字第15050 號不起訴處分書影本一
      分在卷足憑。
    11.被告前以被繼承人違反99年度司暫家護283 號暫時保護令
      ，向台灣板橋地方法院檢察署檢察官提出告訴，嗣因被繼
      承人吳金玉於99年5 月5 日死亡，經台灣板橋地方法院檢
      察署檢察官於99年7 月20日為不起訴處分，有卷附100 年
      度偵字第18420 號不起訴處分書影本一分在卷足憑。
    (2)被告雖主張其於99年4 月6 日10時30分許，在中和市○○
      街25巷11弄8 號1 樓，遭被繼承人吳金玉家暴（見前述(1)
      4.），而向本院聲請核發99年度司暫家護283 號暫時保護
      令獲准，惟該案係法院審酌被告所提之驗傷診斷書、照片
      等，認被告已釋明其受家暴之主張，不經審理程序，先行
      核發，並未予被繼承人吳金玉辯明之機會；且參以吳金玉
      於99年4 月23日所提抗告狀內容所載：【當天抗告人於八
      點多近九點就離開住家：：怎可能於所謂「10時30分許」
      毆打她，抗告人當時根本不在家。：：：況且當天抗告人
      出門前，曾因責問相對人為何將銀行存款帳戶內的錢領光
      光，那些錢是我要付桃園鐵窗師傅的錢，被妳領光光害我
      到銀行領不到錢等瑣事，雙方啟爭執，不料相對人惱羞成
      怒就出手拉扯抗告人胸口上衣不放，抗告人不與伊再吵下
      去，為掙脫，閃開她乃扯脫伊手，而她自己站不穩跌倒，
      抗告人自始至終根本未出手打他，接著抗告人就離開家門
      ，未再進門。】等語。由上觀之，雙方對於99年4 月6日
      之爭執，各說各話，被繼承人吳金玉是否有對被告施家暴
      行為？有無核發保護令之必要性？均尚屬有疑，而本院通
      常保護令程序尚未及審理，並經實質調查，即因被繼承人
      吳金玉自殺死亡而終結，從而，被告主張被繼承人吳金玉
      於前開時地對伊施家庭暴力乙節，尚屬不能證明。惟堪認
      於99年4 月6 日雙方發生爭執，有肢體衝突，被告自斯時
      離家。
    (3)被告主張上開大勇街房地，係以100 萬元代價，向被繼承
      人吳金玉所購買云云。經查：被告於本院陳稱：「（大
      勇街房屋過戶是否說過要照顧吳金玉一輩子？）這是我們
      結婚時協議，我有出壹佰萬元。（為何後來又過戶給你女
      兒？）因為吳金玉另有女人，我怕沒有保障。」（見本院
      100 年3 月1 日言詞辯論筆錄），另參酌前述(1)大勇街房
      地不動產異動過程，被告與被繼承人吳金玉間，既有「吳
      金玉將大勇街房屋過戶給被告，被告照顧吳金玉一輩子之
      協議」，則被告何須於97年10月22日出100 萬元向被繼承
      人吳金玉購買？再者，如果該大勇街房地確係被告出資
      購得，被告即為合法之所有權人，法律上已有十足保障，
      又何須於98年7 月21日，以「贈與」為原因，將上開大勇
      街房地，移轉登記為其女兒陳美秀所有，同日並設定50
      萬元之抵押權予被告自己？豈不多此一舉；況被繼承人吳
      金玉死亡（99年5 月5 日）後，於短時間內，被告旋於前
      述(1)8.所示時間（99年6 月25日），將大勇街房地以「買
      賣」為原因，移轉登記回被告所有；又於9.於所示時間（
      99年7 月13日）被告將上開大勇街房地，出賣並移轉登記
      予他人，此益徵被告與被繼承人吳金玉間之爭執，主要在
      於大勇街房地，未經事前告知被繼承人吳金玉，被告即擅
      將之過戶予與被告之女陳美秀。又被告主張其於97年10
      月27日解除郵局定存100 萬元後，存50萬元至吳金玉優惠
      存款內，另50萬元則存入吳金玉一般存款，並提有吳金玉
      臺灣銀行帳戶交易明細可證，縱可證明渠等二人間有資金
      往來，惟就時間上觀之，被告主張之97年10月27日解約定
      存100 萬元，係在97年10月22日大勇街房地完成過戶登記
      給被告之後，此與一般交易習慣有悖，且與該土地移轉申
      請書上所載買賣價款係1,808,345 元，相去甚遠（參原證
      5 ），均難據此證明被告係以該100 萬元向被繼承人購買
      大勇街房地。綜上所述，被告所辯大勇街房地係伊已10
      0 萬元價格向被繼承人吳金玉購買，不合常情，難予採信
      ，且渠等二人間確有「吳金玉將大勇街房屋過戶給被告，
      被告照顧吳金玉一輩子」之約定，而兩造婚姻發生破綻後
      ，被告為求自保，乃有擅將大勇街房地過戶給其女兒，同
      時設定抵押權之舉動，而此舉嗣後為被繼承人發覺後，因
      認為遭被告詐騙，心生不滿及屈辱，而向檢察官提出告訴
      。
  (三)證人即原告等人之姑姑吳玉娘到院證稱：「99年5 月4 日晚
    上7 時許，吳金玉到我家，跟我聊他的事情，我也請他吃飯
    ，說被告伍麗花騙他，還罵他要他搬家，因為被告伍麗花已
    經把房子過戶給她與前夫生的女兒，吳金玉表示很生氣，當
    初吳金玉把房子過戶給被告伍麗花，是被告伍麗花表示要照
    顧吳金玉一輩子，才把房子過戶。另因為被告伍麗花帶女兒
    和女婿及警察到大勇街找吳金玉，被告伍麗花要吳金玉搬離
    ，本來房子是吳金玉所有，他也不知道房子已經過戶給被告
    伍麗花跟前夫生的女兒，後來吳金玉是看到稅單才知道，吳
    金玉就很生氣，從此他就很不滿，我也有看到他們為了此事
    吵架，5 月4 日晚上10時多，吳金玉回去，他們吵架，被告
    伍麗花還有吳金玉打電話給我，我就趕過去，我去時警察也
    有在場，所以我知道他們為了房屋事情吵架，後警察就帶他
    們去警局，我也跟著去警局。吳金玉是5 月5 日早晨自殺，
    是從警局出來後發生的事情，被告伍麗花不要報警，吳金玉
    也不會自殺。我在警局時候，我告訴被告伍麗花，我要吳麗
    花不要再告，吳金玉當初有購買桃園大溪房子，被告伍麗花
    說有出壹佰萬元要告桃園出賣房子出賣人，吳金玉跟被告伍
    麗花都認為他們買貴了，結果後來告輸了，花在這個案件也
    沒有花到壹佰萬元。後來我執意說大勇街房子各一人一半，
    但被告伍麗花不答應，說要告到法院，並說房子不告，要吳
    金玉給她五百萬元，但吳金玉也沒有錢」、「（原告訴訟代
    理人問：當初吳金玉搬離大勇街，還有其他住處？）沒有。
    桃園房子是租給別人」、「（原告訴訟代理人問：是否知道
    5 月4 日以前被告伍麗花有趕過吳金玉？）我聽吳金玉說，
    只要他們吵架，被告伍麗花就會趕他」、「（原告訴訟代理
    人問：有無聽過吳金玉談過家暴？）我有聽吳金玉說過，但
    他說他沒有對被告伍麗花家暴」、「（原告訴訟代理人問：
    ？）」、「（問：被告伍麗花離家後，吳金玉生活狀況如何
    ？）據我瞭解，吳金玉說他很難過，一天三餐吃二個麵包，
    說他精神上很痛苦，因為被告伍麗花對他態度，他認為有虐
    待」、「我有先去大勇街，我也有看到警察帶吳金玉和被告
    伍麗花到警局」、「（原告訴訟代理人問：是否有聽吳金玉
    說大勇街房屋過戶給被告伍麗花後，被告伍麗花就對吳金玉
    態度不好？）有聽吳金玉說房屋過戶給被告伍麗花後，被告
    伍麗花就要求離婚，並且有到法院告離婚」等語（參見本院
    100 年3 月1 日言詞辯論筆錄）。由上觀之，被繼承人吳金
    玉於99年5 月4 日晚上7 時許，在證人吳玉娘家中吃飯聊天
    ，吳金玉確有向證人吳玉娘表示：當初吳金玉把房子過戶給
    被告伍麗花，是被告伍麗花表示要照顧吳金玉一輩子，吳金
    玉事前不知道房子已經過戶給被告伍麗花跟前夫生的女兒，
    後來吳金玉是看到稅單才知道，吳金玉為此很生氣，吳金玉
    與被告也有為了此事爭吵，吳金玉認為被告伍麗花騙他，還
    要吳金玉搬家等語；99年5 月4 日晚上10時多，在大勇街住
    處，吳金玉與被告吵架，兩人都有打電話給證人吳玉娘，證
    人吳玉娘就趕過去現場，當時警察也有在場，警察就帶他們
    去警局作筆錄，證人吳玉娘也跟著去警局，證人吳玉娘提議
    說大勇街房子各一人一半，但被告伍麗花不答應，並說要告
    到法院，如房子不告，要吳金玉給被告五百萬元，但因吳金
    玉也沒有錢，而雙方未能達成協議。
  (四)證人即被告之女兒陳美秀到院證稱：「（問：是否瞭解被告
    與吳金玉間事情？當初被告為何將房屋過戶給你？）因為吳
    金玉好像有外遇，有外遇，被告的金子都不見了，被告怕以
    後生活無人照顧，所以才把房屋過戶給我，希望我能夠照顧
    她後半輩子，我們是用買賣方式辦理過戶，用十萬元買房屋
    ，也有設定抵押，好像是五萬或是十萬元我忘了」、「（問
    ：為何只用十萬元購買？）因為以後要照顧媽媽，每個月還
    要給媽媽一萬元生活費用」、「（問：剛證述吳金玉有外遇
    ，有何證據？）吳金玉在外面帶女人回家，被我媽媽抓姦，
    這是我媽告訴我的，我本人沒有看見，但我有看到照片」、
    「（被告訴訟代理人問：請問證人關於九十九年五月四日發
    生何事？）當天我媽要回去拿衣服，請我跟我先生跟司機同
    去，開車要去載東西，晚上六、七點時候去的時候，門打不
    開，我們按門鈴沒人應門，鄰居說吳金玉應該沒有出門，但
    門打不開，我們也擔心，前幾天我們請警察告訴吳金玉不要
    來騷擾我，吳金玉說過，哪天他不高興他就把房屋燒了，這
    是當著我和警察面前說的，我們怕他在屋內發生意外，也請
    消防隊把門打開，結果吳金玉人在屋內，後來吳金玉就跟媽
    媽吵架，也要拉扯我媽，要把媽媽拉進去，也出口罵三字經
    ，一直罵我媽說我媽騙他錢，還說我媽嫁過很多老公，結果
    我先生要過去排解，這時候吳金玉也罵我先生三字經，我先
    生很生氣，因為我先生是寡母帶大，結果鬧得不可開交，後
    來警察有來現場，並且要我們同去警局，我先生跟我同去警
    局，我媽媽也來了，吳金玉如何到警局我不知道，但我在警
    局有看告吳金玉，後來警察就給我們製作筆錄」、「（被告
    訴訟代理人問：吳金玉是否去你戶籍地騷擾？情況如何？）
    有，正確日期我不記得，吳金玉對媽媽家暴後，找不到我媽
    媽，後來就來我戶籍地找，這是我婆婆做生意的地方，平均
    壹個禮拜來二次，共來過四次，都是要來找我媽媽，我媽媽
    不住那邊，吳金玉找不到人，就跟我婆婆說我媽嫁過很多人
    ，騙很多錢，也跟婆婆的鄰居講這些話，他來四次我都不在
    現場，我都是聽我婆婆講的。他還把法院寄給我媽的通知拿
    到我婆婆那邊」、「（原告訴訟代理人問：剛證述吳金玉外
    遇照片，是後來吳金玉經訴訟判刑案件？）是的。應該是二
    張照片」、「（原告訴訟代理人問：有無看過其他外遇照片
    ？）沒有」、「（原告訴訟代理人問：剛證人證稱5 月4日
    前幾天會同警察到大勇街找吳金玉，被告當時是否在場？）
    沒有，只有我跟我先生和二位警察到場」、「（原告訴訟代
    理人問：為何不選擇電話要吳金玉不要來騷擾而是找警察前
    去？）電話已經講過很多次，他說不會，也說他沒有騷擾，
    只是要我媽過去拿法院通知，我也跟他約過到警局好好談，
    但時間到了，他卻沒有來，我二間派出所（北市廈門派出所
    、大勇街轄區派出所）都有報警。我也有報家暴，後來因為
    吳金玉往生，就沒有辦了」、「（原告訴訟代理人問：證人
    所證述吳金玉騷擾行為是否在被告伍麗花離家後發生？）是
    的」、「（原告訴訟代理人問：是否跟吳金玉同住過？）沒
    有」、「（原告訴訟代理人問：剛才證稱大勇街房屋過戶給
    你是買賣？）是的，是用十萬元買賣。設定五或十萬元抵押
    權」、「（原告訴訟代理人問：原證八大勇街土地謄本，被
    告過戶予證人是贈與，為何與原證八不符？）因為時間已經
    很久，我的印象是這樣」、「（原告訴訟代理人問：你確定
    被告過戶給你的原因，不是擔心原告或吳金玉主張權利？）
    我媽是有跟我講怕她後半輩子無人照顧」、「（原告訴訟代
    理人問：所以證人於98年7 月間並未跟被告借貸新台幣50
    萬元，並與被告設定抵押50萬元？）設定5 萬還是10萬元我
    忘記了。我沒跟我媽借貸50萬元」、「（原告訴訟代理人問
    ：是否知道被告何時搬離大勇街房屋？）我不清楚」、「（
    原告訴訟代理人問：被告搬離大勇街後是否與你同住？）沒
    有」、「（原告訴訟代理人問：99年5 月4 日同去大勇街拿
    衣服，在此之前被告已經離開大勇街多久？）從她被家暴後
    就離開」、「（原告訴訟代理人問：被告報家暴時間為99年
    4 月6 日，從99年4 月6 日至5 月4 日間，被告有衣服可穿
    ？）當然有衣服穿，但我媽身上沒有很多錢，但她說她還是
    要回去拿一些東西」、「（問：有無看到被告被吳金玉家暴
    ？）我沒有看到。家暴事情都是我媽跟我講的」、「（原告
    訴訟代理人問：吳金玉過世事情是否知道？何時知道？）當
    天早上十時左右，是警察告訴我的」、「（原告訴訟代理人
    問：事後有無收到吳金玉的訃文？）有，是給我收的」、「
    （原告訴訟代理人問：有無向被告說你有收到訃文？）沒有
    ，因為是寄給我的」、「（原告訴訟代理人問：剛證稱大勇
    街過戶給你，是被告說她要後半輩子有個保障，為何99年6
    月又過戶給被告？）這是我先生堅持的，因為這個案件鬧到
    我差點流產」、「（原告訴訟代理人問：99年6 月又過戶給
    被告名下，被告有無付你買賣價金？）沒有」、「（原告訴
    訟代理人問：所以99年6 月過戶原因是否是贈與？）那是代
    書辦的，我不知道。但我沒有再收被告的錢」、「（原告訴
    訟代理人問：原證八99年6 月房屋異動原因為買賣證人也不
    知道？）是的」、「（原告訴訟代理人問：是否知道99年7
    月被告又將房屋賣給他人？）我不知道」、「（問：消防隊
    打開門後吳金玉在屋內？）是的」、「（被告訴訟代理人問
    ：原證八土地登記謄本98年7 月21日登記為贈與，是你自己
    辦的？）是我自己辦的，這件我沒有找代書」等語（參見本
    院100 年8 月30日言詞辯論筆錄）。由上觀之，(1)證人陳美
    秀所述該大勇街房地係伊用十萬元向被告購買，設定抵押權
    好像是五萬或是十萬元等情，此與前述(二)(1)3.係於98年7 月
    21 日 ，被告以「贈與」為原因，將上開大勇街房地，移轉
    登記為其女兒陳美秀所有，同日陳美秀並將上開房地設定50
    萬元之抵押權予被告之記載，均不相符（參見原證8 ，新北
    市中和地政事務所民眾閱覽異動索引、土地登記第二類謄本
    影各一件）；證人陳美秀所陳：99年5 月4 日請消防隊把門
    打開，結果吳金玉人在屋內等情，亦與被告於本院所陳述：
    吳金玉從外面回來，沒有在屋內等語（見本院99年11月15日
    言詞辯論筆錄）不符，足見證人陳美秀上開部分所言，不合
    實情。(2)證人陳美秀與其夫於99年5 月4 日前幾天，曾會同
    警察到大勇街找吳金玉，被告當時不在場；又於99年5 月4
    日晚上，證人與其夫陪同被告回去大勇街拿衣服，無人應門
    ，證人及被告委請消防對將門打開，被繼承人吳金玉不在屋
    內，自外回來，被告與吳金玉進而發生爭執，被告對被繼承
    人吳金玉提出違反家暴令、恐嚇、公然侮辱告訴，雙方乃至
    警局製作筆錄等情，詳如前述(二)(1)6.所載，參以當時大勇街
    房地已登記在證人陳美秀名下，由其出面前往大勇街，無論
    係要與被繼承人吳金玉溝通，抑或係單純陪同被告前往拿衣
    物，而兩次均有警員陪同，衡情亦有宣示其所有權之意。
  (五)被繼承人吳金玉於99年5 月5 日4 時許，於警局做完筆錄後
    ，由其子吳明和陪同回家，吳金玉旋於同日5 點多，在大勇
    街住家門前上吊自殺，並立有遺囑，其內容記載「‧‧‧她
    母女到手，伍麗花要我離婚，這樣她母女有脫產形為，及詐
    婚，騙財動作，我不甘願人財兩空，這樣才走絕路，以後所
    有不動產及銀行存款都要留給兒子吳明和，吳明賢，女兒吳
    敏惠，以及台北縣中和市○○街25巷11弄8 號的所有房地產
    所有權狀，請台灣板橋地方法院家事法庭法官，判台北縣中
    和市○○街25巷11弄8 號要判歸還給吳金玉的家人，吳明和
    、吳明賢、吳敏惠，就這留言」等語，有被繼承人吳金玉書
    立之遺書一份在卷足參（即原證1 ）。
  (六)綜上所述，本院認：(1)被告與被繼承人吳金玉於97年9 月25
    日結婚後，因被告以婚姻須有保障為由，要求吳金玉將新北
    市○○區○○街房地所有權狀交與其保管，並表示會照顧吳
    金玉終生，嗣於97年10月22日，被告將大勇街住家房地所有
    權辦理過戶登記至被告名下後（見前述(二)(1)2.），於98年7
    月21日辦理贈與過戶登記予被告與前夫所生女兒陳美秀，並
    同時設定抵押權50萬元給被告自己（（見前述(二)(1)3.），吳
    金玉事後得知上情後，心生不悅，質問被告，並認為係遭被
    告詐騙財產。(2)又被告與被繼承人吳金玉於99年4 月6 日發
    生爭執，有肢體衝突，被告自斯時即離家，並主張被繼承人
    吳金玉對其家暴，向本院聲請核發99年度司暫家護字第283
    號暫時保護令（見前述(二)(1)4.、(二)(2)），再依此對被繼承人
    提出離婚訴訟（見前述(二)(1)5.），令被繼承人悲憤不已。(3)
    被繼承人吳金玉曾以被告詐騙其大勇街房地為由，向台灣板
    橋地方法院檢察署檢察官提出告訴，嗣被繼承人吳金玉於99
    年4 月26日具狀撤回告訴，雖吳金玉嗣於開庭時表明要撤銷
    撤回告訴之意，惟撤回告訴乃訴訟上公法之行為，告訴一經
    撤回或視為撤回，即發生訴訟上效力，與私法上之意思表示
    不盡相同，於99年7 月12日為不起訴處分，經檢察官於99年
    7 月12日以99年度偵字第15050 號為不起訴處分。（見前述
    (二)(1)10.）；被告前以被繼承人違反99年度司暫家護283 號暫
    時保護令，向台灣板橋地方法院檢察署檢察官提出告訴，嗣
    因被繼承人吳金玉於99年5 月5 日死亡，經台灣板橋地方法
    院檢察署檢察官於99年7 月20日為不起訴處分（見前述(二)(1)
    11.）。(4)證人陳美秀與其夫於99年5 月4 日前幾天，曾會同
    警察到大勇街找吳金玉，被告當時不在場；又於99年5 月4
    日晚上，證人與其夫陪同被告回去大勇街拿衣服，無人應門
    ，證人及被告委請消防對將門打開，被繼承人吳金玉不在屋
    內，自外回來，被告與吳金玉進而發生爭執，被告對被繼承
    人吳金玉提出違反家暴令、恐嚇、公然侮辱告訴，雙方乃至
    警局製作筆錄等情，詳如前述(二)(1)6.所載，而當時大勇街房
    地已登記在證人陳美秀名下，由其出面前往大勇街，而兩次
    均有警員陪同，已有宣示其所有權之意，就被繼承人吳金玉
    而言，亦有被掃地出門之感受。(5)被繼承人吳金玉於99年5
    月5 日凌晨4 時許，自警局返家後，即5 時多在大勇街門前
    上吊自殺身亡，並留有99年5 月4 日親筆書寫之遺囑，內容
    為「她母女到手，伍麗花要我離婚，這樣她母女有脫產形為
    ，及詐婚，騙財動作，我不甘願人財兩空，這樣才走絕路」
    等語。(6)再者，被告如認其所託非人，不願履行當初與被繼
    承人吳金玉間之約定即「吳金玉將大勇街房屋過戶給被告，
    被告照顧吳金玉一輩子」，被告與吳金玉離婚，並歸還還屋
    即可，惟被告不循此途，不欲歸還大勇街房地，反以迂迴手
    段，擅自過戶給女兒並設定抵押權，事後為被繼承人吳金玉
    知悉後，而引申雙方多項爭執及訴訟，雖曾經證人吳玉娘於
    警局協調，希望各讓一步，為因被告要求吳金玉付500 萬元
    ，而未能達成協議。就被繼承人吳金玉而言，經歷上開遭遇
    ，因認自己遭被告詐婚、騙財，人財兩空，自合情理；且依
    一般人常情而論，被繼承人吳金玉應係遭受重大之虐待或侮
    辱情事，致其情緒沮喪、悲憤抑鬱，又無處申冤，而欲以死
    明志，預留遺囑後，旋於99年5 月5 日凌晨5 時多，在大勇
    街住處門前上吊自殺身亡，被繼承人吳金玉連最尊貴之性命
    都可拋棄，足徵被繼承人吳金玉因被告之前揭行為，確實受
    有精神上極大之痛苦與屈辱，從而，原告主張被告對於被繼
    承人吳金玉有重大之虐待或侮辱情事，堪予認定。
（二）被繼承人是否業已表示被告不得繼承其遺產？
      被繼承人吳金玉於99年5 月4 日自殺前，親筆書寫給原告
      兄姊弟三人以及鈞院家事法庭法官之遺囑中，明確表示「
      她母女到手，伍麗花要我離婚，這樣她母女有脫產形為，
      及詐婚，騙財動作，我不甘願人財兩空，這樣才走絕路，
      以後所有不動產及銀行存款都要留給兒子吳明和，吳明賢
      ，女兒吳敏惠，以及台北縣中和市○○街25巷11弄8 號的
      所有房地產所有權狀，請台灣板橋地方法院家事法庭法官
      ，判台北縣中和市○○街25巷11弄8 號要判歸還給吳金玉
      的家人，吳明和、吳明賢、吳敏惠，就這留言」，由此可
      知，被繼承人吳金玉生前之意乃欲將其所有財產留給原告
      等人繼承，且觀諸遺囑內容中多述及被告如何對被繼承人
      有詐騙之行為，顯見被繼承人吳金玉確有表示被告不得繼
      承其財產之意。
七、綜上事證，本件被告對被繼承人吳金玉為前揭重大侮辱及虐
    待，業經被繼承人吳金玉以遺囑表示被告喪失繼承權，核符
    民法第1145條第1 項第5 款之明文，是被告已喪失繼承權，
    本件原告三人為被繼承人吳金玉之婚生子女，乃吳金玉之第
    一順位繼承人，被告對吳金玉之遺產繼承權是否存在，既存
    有疑義，兩造間因繼承關係所生私法上權利義務存否即不明
    確，此等法律關係有無即有不安之狀態，並得以確認判決除
    去，原告應有即受確認判決之法律上利益，而得起訴請求確
    認。從而原告提起本訴，請求確認被告對被繼承人吳金玉之
    繼承權不存在，為有理由，應予准許。
八、本件事證已臻明確，兩造其餘攻擊防禦方法及所提之證據，
    亦均核與判決結果無影響，毋庸一一論述，附此敘明。
九、訴訟費用負擔之依據：民事訴訟法第78條。
中    華    民    國   100    年    10    月    31    日
                    家事庭  法  官  劉大衛
以上正本係照原本作成。
如對本判決不服，須於判決送達之日起20日內向本院提出上訴狀
（應附繕本），並繳交上訴裁判費新台幣4,500元。
中    華    民    國   100    年    10    月    31    日
                            書記官  郭雅妮